【裁判字號】    97,訴,5016
【裁判日期】    980223
【裁判案由】    公共危險等
【裁判全文】
臺灣臺中地方法院刑事判決              97年度訴字第5016號
公  訴  人  臺灣臺中地方法院檢察署檢察官
被      告  戊○○
上列被告因妨害自由等案件，經檢察官提起公訴（97年度偵字第
26679號），本院以簡式審判程序，判決如下：
    主          文
戊○○共同以脅迫妨害人行使權利，處拘役肆拾日，如易科罰金
，以新臺幣壹仟元折算壹日，扣案之番刀壹把沒收；又共同以加
害生命、身體之事，恐嚇他人致生危害於安全，處拘役參拾日，
如易科罰金，以新臺幣壹仟元折算壹日；又共同犯妨害公眾往來
安全罪，處拘役肆拾日，如易科罰金，以新臺幣壹仟元折算壹日
。應執行拘役壹佰日，如易科罰金，以新臺幣壹仟元折算壹日，
扣案之番刀壹把沒收。
    犯罪事實及理由
一、犯罪事實：(1)緣戊○○與其女友乙○○於民國97年8月底分
    手後，乙○○旋與丙○○交往並論及婚嫁，戊○○心有不甘
    ，竟於97年9月23日16時許，駕駛車牌號碼QO-2392號自小客
    車，搭載其表弟丁○○（待到案後另行審結），共同至乙○○所任職、位在臺中縣東勢鎮茂興里之德水園教養院尋釁。
    戊○○、丁○○見因送喜帖而至該處之丙○○，即基於以脅
    迫妨害人行使權利之犯意聯絡，由丁○○持戊○○所有之番
    刀一把，追逼丙○○並恫稱：「要殺了你」等語，戊○○則
    取走丙○○所有之車牌號碼QM-6040號自小客車之汽車鑰匙
    ，致丙○○心生畏懼，以此方式妨害丙○○於德水園教養院
    內自由進出及駕駛自己汽車行動之權利。嗣經該教養院之員
    工勸說後，戊○○始將丙○○之汽車鑰匙返還丙○○，而讓
    丙○○駕車離去。(2)丙○○於97年9月24日中午12時40分許
    ，駕駛車牌號碼QM-6040號自小客車，搭載乙○○及乙○○
    之母甲○○○，擬共同前往臺中縣新社鄉之馨園護理之家，
    探視乙○○之父親，三人行經臺中縣和平鄉○○村○○路某
    處時，遇到共同駕乘車牌號碼QO-2392號自小客車之戊○○
    、丁○○，戊○○與丁○○竟基於恐嚇危害安全之犯意聯絡
    ，駕車追逐丙○○，而在臺中縣和平鄉○○村○○路1段51
    號前攔下丙○○一行人。乙○○即下車欲勸阻戊○○，甲○○○恐乙○○遭遇不測，亦尾隨下車，並授意丙○○先行駕
    車離去報警處理。戊○○乃叫囂令乙○○叫丙○○下車，並
    恫稱：「要殺了丙○○」等語，丁○○則以腳踹丙○○之車
    牌號碼QM-6040號自小客車左後車箱，致乙○○、甲○○○
    、丙○○等人心生畏懼，而生危害於其等安全。(3)丙○○見
    戊○○、丁○○來意不善且來勢洶洶，即驚慌駕車逃離現場
    ，戊○○與丁○○竟另基於妨害公眾往來安全之犯意聯絡，
    二人隨即共同駕乘車牌號碼QO-2392號自小客車，自後高速
    追逐逼迫丙○○之車輛，嗣於臺中縣和平鄉○○路○段13公
    里處，將丙○○之車輛逼落該處山溝，致生丙○○及該路段
    人車往來之危險。嗣警方據報循線查獲上情，並在戊○○所
    有之車牌號碼QO-2392號自小客車內扣得上開番刀一把。
二、證據名稱：(1)被告戊○○於審理中之自白。(2)共犯丁○○於
    警詢中之部分供詞。(3)證人即被害人丙○○、乙○○、甲○○○之警詢、偵訊證詞。(4)臺中縣警察局和平分局扣押筆錄
    、扣押物品目錄表、刑案現場測繪圖、現場及查獲情形照片
    。(5)扣案之番刀一把。
三、核被告戊○○所為，就犯罪事實欄(1)部分，係犯刑法第304
    條第1項之強制罪（按刑法第305條之恐嚇危害安全罪，係指
    單純以將來加害生命、身體、自由、名譽、財產之事，恐嚇
    他人致生危害於安全者而言，如對於他人之生命、身體等，
    以現實之強暴、脅迫手段加以危害要挾，使人行無義務之事
    或妨害人行使權利，即應構成刑法第304條之強制罪，縱有
    恐嚇行為，亦僅屬犯強制罪之手段，無更論以恐嚇危害安全
    罪之餘地。此有最高法院84年度臺非字第194號判決意旨可
    資參照。是戊○○與丁○○在妨害丙○○自由進出德水園教
    養院之過程中，雖有追逼丙○○並恫稱：「要殺了你」等語
    ，惟此恐嚇行為，係強制罪之手段，無庸論以恐嚇危害安全
    罪）；就犯罪事實欄(2)部分，係犯刑法第305條之恐嚇危害
    安全罪，戊○○以一恐嚇行為，致使乙○○、甲○○○、丙○○均心生畏懼，屬於一行為侵害數法益而觸犯數罪名之想
    像競合犯，應依刑法第55條規定，從一重處斷；就犯罪事實
    欄(3)部分，係犯刑法第185條第1項之妨害公眾往來安全罪。
    戊○○與丁○○就上開所有犯行均有犯意聯絡與行為分擔，
    皆為共同正犯。又戊○○所犯上開強制罪、恐嚇危害安全罪
    、妨害公眾往來安全罪，犯意各別，行為互殊，應予分論併
    罰。
四、應適用之法條：刑事訴訟法第273條之1第1項、第299條第1
    項前段、第310條之2、第454條，刑法第28條、第185條第1
    項、第304條第1項、第305條、第55條、第51條第6款、第41
    條第1項前段、第38條第1項第2款，刑法施行法第1條之1。
中    華    民    國    98    年    2     月    23    日
                        刑事第12庭  法  官  蔡建興
上正本證明與原本無異。
如不服本判決，應於收受送達後10日內向本院提出上訴書狀（應
敘述具體理由並附繕本）。
上訴書狀如未敘述理由，應於上訴期間屆滿後20日內補提理由書
於本院。
                                    書記官  黃英寬
中    華    民    國    98    年    2     月    23    日
附錄論罪科刑法條：
刑法第185條第1項
損壞或壅塞陸路、水路、橋樑或其他公眾往來之設備或以他法致
生往來之危險者，處5年以下有期徒刑，拘役或5百元以下罰金。
刑法第304條第1項
以強暴、脅迫使人行無義務之事或妨害人行使權利者，處3年以
下有期徒刑、拘役或3百元以下罰金。
刑法第305條
以加害生命、身體、自由、名譽、財產之事，恐嚇他人致生危害
於安全者，處2年以下有期徒刑、拘役或3百元以下罰金。


司法院資訊處製作；財團法人民間司法改革基金會備份。
